臺灣高等法院民事裁定
109年度抗字第632號
抗  告  人  祭祀公業法人桃園市江士香

法定代理人  江國垣  
代  理  人  蔡榮德律師
上列抗告人因與相對人士香加油站股份有限公司、江支山間請求
返還土地等事件，對於中華民國109年4月23日臺灣桃園地方法院
108年度重訴字第259號所為裁定提起抗告，本院裁定如下： 
    主  文
原裁定廢棄。
    理  由
一、本件抗告人於原法院以伊與相對人士香加油站股份有限公司
    （下稱士香加油站）間就伊所有坐落桃園市○○區○○段0000○0
    000地號土地（下稱系爭土地）之租賃契約（下稱系爭租賃
    契約）已於民國107年12月31日屆滿，江支山為連帶保證人
    ，本於系爭租賃契約、保證、侵權行為、所有物返還請求權
    ，請求相對人連帶返還系爭土地及其上建物，並請求給付不
    當得利（下稱本件訴訟）。原法院以：抗告人之法定代理人
    原為江國垣，於訴訟進行中之108年11月9日召開108年度派
    下員大會（下稱派下員大會）改選新管理代表人為江衍禧，
    惟抗告人爭執該次選舉有無效情形，江衍禧並已向原法院提
    起確認委任關係存在訴訟（即109年度訴字第280號，下稱第
    280號訴訟），而抗告人之法定代理人是否適格，攸關其所
    為之訴訟行為是否適法，且本案涉及抗告人與其派下員間因
    租賃契約衍生之爭執，非屬得由原管理代表人繼續代理之單
    純管理祀產範圍內，雖抗告人已選任訴訟代理人，仍不宜由
    該訴訟代理人個人加以決定，依民事訴訟法第182條第1項、
    第170條、第173條但書規定裁定於280號事件終結前，停止
    本件訴訟之程序。抗告人不服，提起抗告到院。
二、抗告意旨略以：第280號訴訟不影響本件訴訟之法律判斷或
    判決結果，且原法院就派下員大會改選江衍禧為新管理代表
    人效力之爭執得自行審究，無停止本件訴訟程序之必要。況
    士香加油站自108年1月起迄今均未給付租金，累積金額已高
    達100多萬元，停止訴訟將致全體派下員受有不利益等語，
    請求廢棄原裁定。
三、按訴訟全部或一部之裁判，以他訴訟之法律關係是否成立為
    據者，法院得在他訴訟終結前，以裁定停止訴訟程序，民事
    訴訟法第182條第1項定有明文。所謂訴訟全部或一部之裁判
    ，以他訴訟之法律關係是否成立為據，係指他訴訟之法律關
    係之存否，應為本件訴訟先決問題，且該先決問題法律關係
    是否成立，在本件訴訟無從自為裁判者而言。而於訴訟程序
    ，當事人之法定代理權有無欠缺，不問訴訟程度如何，法院
    均應依職權調查之，故法定代理權之有無，當屬程序事項（
    最高法院109年度台抗字第571號、107年度台抗字第735號裁
    定意旨參照）。查抗告人為已登記之祭祀公業法人，108年4
    月25日登記代表抗告人之管理人為江國垣，江國垣於108年5
    月16日代表抗告人提起本件訴訟，並委任訴訟代理人代為訴
    訟行為等情，有法人登記證書、起訴狀可佐（見原審卷一第
    3、61頁）。嗣抗告人於訴訟進行中召開派下員大會改選江
    衍禧為新管理代表人，惟否認該次選任之合法性，原法院就
    江國垣之法定代理權是否消滅？應否由江衍禧承受訴訟？等
    事項，即應先依職權調查審認，雖江衍禧就選任合法性之爭
    執另提起確認其與抗告人間第一房管理人之委任關係有效之
    訴訟，該訴訟將影響其是否具有被選為主任管理人之資格（
    即第280號訴訟，見原法院卷二第245-248頁起訴狀影本），
    然非本件訴訟裁判依據之先決訴訟，原裁定認本件訴訟有上
    開規定之停止事由，自有可議。
四、次按當事人喪失訴訟能力或法定代理人死亡或其代理權消滅
    者，訴訟程序在有法定代理人或取得訴訟能力之本人承受其
    訴訟以前當然停止。上開規定於有訴訟代理人時不適用之。
    但法院得酌量情形，裁定停止其訴訟程序。民事訴訟法第17
    0條、第173條定有明文。而所謂「酌量情形」，應指當事人
    在法定代理人代理權消滅之情形下，於有代理權人承受訴訟
    前，以暫不進行訴訟為宜而言。查本件訴訟業經抗告人委任
    訴訟代理人，其訴訟代理權本不因法定代理人變更而消滅，
    訴訟程序亦不因法定代理權消滅而當然停止，訴訟代理人自
    得有效代抗告人為訴訟行為，原裁定未依職權審認江國垣之
    法定代理權是否消滅，且未說明縱士香加油站之法定代理人
    江衍勛為抗告人之派下員，抗告人於取得法定代理權之人聲
    明承受訴訟前，何以不宜為抗告人之利益續行本件訴訟程序
    ，遽以不宜由訴訟代理人個人決定訴訟行為為由裁定停止本
    件訴訟程序，亦有未恰。抗告論旨指摘原裁定不當，聲明廢
    棄，為有理由，爰將原裁定予以廢棄。
五、據上論結，本件抗告為有理由，爰裁定如主文。
中　　華　　民　　國　　109 　年　　5 　　月　　29　　日
                    民事第十三庭  
                        審判長法  官  陳麗芬
                              法  官  湯千慧
                              法  官  邱蓮華
正本係照原本作成。
本裁定除以適用法規顯有錯誤為理由外，不得再抗告。如提起再
抗告，應於收受送達後10日內委任律師為代理人向本院提出再抗
告狀。並繳納再抗告費新臺幣１千元。
中　　華　　民　　國　　109 　年　　6 　　月　　1 　　日

　　　　　　　　    　　　　　書記官  蘇意絜